【裁判字號】    92,上易,1292
【裁判日期】    921016
【裁判案由】    詐欺等
【裁判全文】
臺灣高等法院高雄分院刑事判決                  九十二年度上易字第一二九二號
    上  訴  人
    即  被  告  甲○○
右上訴人因詐欺等案件，不服臺灣高雄地方法院九十二年度易字第九二六號中華民國
九十二年七月二十一日第一審判決（起訴案號：臺灣高雄地方法院檢察署九十二年度
調偵字第二三五號），提起上訴，本院判決如左：
      主  文
上訴駁回。
      事  實
一、甲○○明知其無能力償債，竟意圖為自己不法所有，於民國九十年六月四日，施
    用詐術，佯以動產擔保交易法動產抵押之方式，提供自己所有之車牌號碼Ｌ八─
    七九０一號自小客車，向聯邦商業銀行股份有限公司（下稱：聯邦銀行）高雄分
    行，申請辦理貸款新台幣（下同）二十萬元，為動產擔保交易之債務人，致聯邦
    銀行承辦人員陷於錯誤，同意甲○○以上述方式辦理貸款，並將上述二十萬元匯
    入甲○○指定之第三人陳金聰帳戶（高雄銀行右昌分行第0000000000
    00號），雙方約定貸款期限，自九十年六月四日起至九十三年六月四日止，分
    三十六期攤還，每月一期，每期償還七千四百三十二元，標的物存放地點為高雄
    縣大寮鄉○○街二五○巷三六號住處，在貸款未付清之前，甲○○僅占有使用上
    開車輛，不得任意遷移或為其他處分。詎甲○○在貸得上開金錢後，竟自九十年
    七月份第一期起，即拒不付款，又意圖不法之利益，於九十年六月十九日將上開
    自小客車持向高雄市王記當舖抵押借款十萬元，致生損害於債權人聯邦銀行。
二、案經聯邦銀行代表人黃春鐘訴請臺灣高雄地方法院檢察署檢察官偵查起訴。
      理  由
一、訊據被告甲○○坦承於右揭時地向告訴人聯邦銀行貸款，以自小客車設定動產抵
    押權，並以上開自小客車質押等情，惟否認有何詐欺、違反動產擔保交易法之犯
    行，辯稱：和解後有請表妹邱雅慧代繳一期云云。惟查：
  (一)右揭犯罪事實業據告訴代理人薛信明、李美鏈、林延松於偵查中指明確。又被告
    於偵查中分別自承：「（問：你辦車貸時，自己有存款否？）沒有」、「（問：
    何時當車？）得車後一個月」等語（見九十二年度偵緝字第三六五號偵查卷第十
    五頁背面、第十六頁），衡諸常情，一般民眾向銀行申請貸款時，除須審酌自身
    還款能力外，當應知並有還款之義務，本件被告既於貸款時並無存款，貸款後即
    將該車持向當舖典當得款十萬供己花用，足證被告自始即無償債之能力，且亦無
    負擔本件貸款還款責任之意思，其於貸款之初，即有不法所有之意圖，應可認定
    。
  (二)本件被告與告訴人於九十二年三月五日在高雄市苓雅區調解委員會達成調解，但
    卻第一期還款就繳不出來，業據告訴代理人林延松於偵查中指述綦詳（見九十二
    年度調字第二三五號偵查卷第七頁），且有本院卷存授信明細查詢單、明細表可
    稽，是被告上開辯解，係事後卸責之詞，不足採信。
  (三)此外，復有借款契約書、動產扺押契約、動產擔保交易動產抵押登記申請書、存
    證信函、當單影本、不良授信催收記錄表、匯款通知單各一紙附卷可稽，本件事
    證明確，被告犯行洵堪認定。
二、核被告甲○○所為，係犯刑法第三百三十九條第一項之詐欺取財罪與動產擔保交
    易法第三十八條之動產擔保交易之債務人，意圖不法之利益，將標的物抵押（原
    判決誤繕為遷移，併予補正），致生損害於債權人罪。被告所犯上述二罪間，有
    方法結果之牽連關係，為牽連犯，應依刑法第五十五條後段規定，從一重之詐欺
    取財罪處斷。
三、原審以被告罪證明確，適用動產擔保交易法第三十八條，刑法第十一條前段、第
    三百三十九條第一項、第五十五條、第四十一條第一項，罰金罰鍰提高標準條例
    第一條前段、第二條，爰審酌被告有竊盜前科，有卷存臺灣高等法院被告全國前
    案紀錄表可稽，素行不佳，被害人所受二十萬元之損害，且被告迄今仍未與告訴
    人達成和解，及犯後坦承犯行，態度良好等一切情狀，量處有期徒刑五月，並諭
    知易科罰金折算標準，經核認事用法均無不當，量刑亦稱允當。被告上訴意旨，
    以其已找好工作，請求從輕量刑云云，指摘原判決不當，為無理由，應予駁回。
據上論結，應依刑事訴訟法第三百六十八條、第三百六十四條、第二百七十三條之一
第一項，判決如主文。
本案經檢察官陳新慶到庭執行職務。
中      華      民      國    九十二    年      十      月     十六     日
                              臺灣高等法院高雄分院刑事第五庭
                                  審判長法官  吳水木
                                        法官  洪慶鐘
                                        法官  趙文淵
右正本證明與原本無異。
不得上訴。
                                  法院書記官  吳新貞
中      華      民      國    九十二    年      十      月     十六    日
附錄本判決論罪之法條：
動產擔保交易法第三十八條：
動產擔保交易之債務人，意圖不法之利益，將標的物遷移、出賣、出質、移轉、抵押
或為其他處分，致生損害於債權人者，處三年以下有期徒刑、拘役或科或併科六千元
以下之罰金。
刑法第三百三十九條第一項：
意圖為自己或第三人不法之所有，以詐術使人將本人或第三人之物交付者，處五年以
下有期徒刑、拘役或科或併科一千元以下罰金。


司法院資訊處製作；財團法人民間司法改革基金會備份。
